臺灣高雄地方法院刑事簡易判決　　　　　　96年度簡字第33號
聲　請　人　臺灣高雄地方法院檢察署檢察官
被　　　告　乙○○
上列被告因詐欺案件，經檢察官聲請以簡易判決處刑（95年度偵
字第29961 號），及移送併辦（96年度偵字第2093號，臺灣板橋
地方法院檢察署95年度偵字第29035 號、臺灣台中地方法院檢察
署96年度偵字第2693號、臺灣台南地方法院檢察署95年度偵字第
16571號、第952號、第1125號、第1304號），本院判決如下：
    主  文
乙○○幫助連續意圖為自己不法之所有，以詐術使人將本人之物
交付，處有期徒刑肆月，如易科罰金，以銀元參佰元即新臺幣玖
佰元折算壹日。
    事實及理由
一、乙○○預見提供金融帳戶存簿、提款卡、密碼及行動電話門
    號予陌生人使用，有可能為詐騙集團成員所利用，以遂行欺
    騙不知情社會大眾之目的，竟因缺錢花用，即基於縱有人持
    其所有帳戶及行動電話門號作為詐騙之犯罪工具，亦不違背
    其本意之幫助犯意，於民國95年6 月間某日，在新莊市○○
    街附近之網路咖啡館，將其所申請新光銀行龍山分行帳號00
    0000000000000 號、中華郵政公司新莊昌盛分行所申辦帳號
    00000000000000號、臺灣銀行龍山分行000000000000號帳戶
    存摺、提款卡、印章及其向和信電訊股份有限公司申請門號
    0000000000、和宇寬頻網路股份有限公司申請之門號000000
    0000號行動電話，交予真實姓名年籍不詳之成年男子，其中
    帳戶部分以1 份約新臺幣（下同）1000至2000元之代價，出
    售該男子，表示容任其使用上揭帳戶及行動電話門號行不法
    之事，待詐騙集團成員取得前揭帳戶及行動電話門號後，即
    共同基於為自己不法所有之意圖，陸續於附表所示之時間、
    方式詐騙甲○○、朱芳蓮、黃怡祁、簡明楠、林延崢、張一
    峰、陳忠梅、關耀中（其中甲○○、朱芳蓮住居所在高雄縣
    市），致其等陷於錯誤，而交付如附表所示之財物。
二、本件犯罪事實，有下列證據可資證明：
    (一)被告於偵訊中供稱於前揭時、地，以1 份約1000元至2000
    元之代價出售新光銀行龍山分行帳號000000000000000 號、
    中華郵政公司新莊昌盛分行所申辦帳號00000000000000號、
    臺灣銀行龍山分行000000000000號帳戶存摺、提款卡及印章
    予真實姓名年籍不詳之成年男子；
    (二)告訴人朱芳蓮、簡明楠警詢之指訴及被害人甲○○、黃怡
    祁、林延崢、張一峰、陳忠梅及關耀中警詢之證述；
    (三)被告所有新光銀行龍山分行帳號000000000000000 號帳戶
    、中華郵政公司新莊昌盛分行帳號00000000000000號帳戶、
    臺灣銀行龍山分行帳號000000000000號帳戶客戶基本資料、
    歷史交易清單、0000000000、0000000000號行動電話通聯調
    閱查詢單、自動櫃員機交易明細單影本、匯款單回條各1 紙
    。
    (四)被告雖否認曾向和信電訊股份有限公司、和宇寬頻網路股
    份有限公司申請門號0000000000號、0000000000號行動電話
    使用，惟依該二門號用戶使用資料顯示，該等門號之帳單寄
    送地址均為「台北縣新莊市○○路710 巷1 弄12號10樓」，
    核與被告住處地址相符，堪認係由被告持續繳交行動電話通
    信費用，使前揭2 門號得以繼續使用。是被告辯詞並不可採
    。其提供如事實欄所示之帳戶、行動電話門號供詐騙集團成
    員使用之犯行，已堪認定，應予依法論科。
三、(一)被告乙○○行為後，刑法業於94年2 月2 日修正公布部分
    條文，並於95年7 月1 日施行。依修正後刑法第2 條第1 項
    規定：「行為後法律有變更者，適用行為時之法律。但行為
    後之法律有利於行為人者，適用最有利於行為人之法律」。
    按刑法第339 條第1 項固規定「意圖為自己或第三人不法之
    所有，以詐術使人將本人或第三人之物交付者，處五年以下
    有期徒刑、拘役或科或併科一千元以下罰金」，惟本件既未
    就被告乙○○交付帳戶部分之幫助詐欺犯行諭知罰金刑，而
    未適用刑法第33條第5 款關於罰金刑最低金額之規定，則刑
    法第33條第5 款雖於94年2 月2 日修正公佈，於95年7 月1
    日施行規定：「罰金：新臺幣1 千元以上，以百元計算之」
    ，自無比較新舊法之必要，先予敘明。
    (二)按刑法上之幫助犯，係對於犯罪與正犯有共同之認識，而
    以幫助之意思，對於正犯資以助力，而未參與實施犯罪之行
    為者而言，是以，如未參與實施犯罪構成要件之行為，且係
    出於幫助之意思提供助力，即屬幫助犯，而非共同正犯。本
    件被告以其所有行動電話門號及前揭帳戶之存摺、提款卡、
    印章，提供予他人使用，以遂行該他人詐欺之犯行，固如上
    述，然被告單純提供行動電話門號及帳戶供人使用之行為，
    並不等同於向被害人施以欺罔之詐術行為，且亦無證據證明
    被告有參與前開詐欺犯行之構成要件行為，是揆諸前揭說明
    ，核被告乙○○此等行為，應係犯刑法第30條第1 項前段、
    刑法第339 條第1 項之幫助詐欺罪。被告以一交付00000000
    00、0000000000號行動電話門號及新光銀行龍山分行、中華
    郵政公司新莊昌盛分行、臺灣銀行龍山分行帳戶存摺、提款
    卡及印章之行為，侵害朱芳蓮、陳忠梅、關耀中、甲○○、
    黃怡祁、簡明楠、林延崢、張一峰之財產法益，係以一行為
    觸犯數罪名，為同種想像競合犯，僅論以一罪。又被告係幫
    助他人犯前開詐欺取財犯行，為幫助犯，爰依刑法第30條第
    2 項之規定，按正犯之刑減輕之。又移送併辦部分之犯行即
    附表編號1 、2 、3 、4 、5 、7 、8 所示幫助詐欺取財犯
    行，雖均未據檢察官於聲請簡易判決處刑書犯罪事實欄中載
    明，然前揭犯行與本件聲請簡易判決處刑部分既有想像競合
    犯之裁判上一罪之關係，業如前述，當為本件聲請簡易判決
    處刑效力所及，本院自應一併審理，亦附此敘明。本院審酌
    被告將所有之帳戶提供予詐騙集團使用，不僅阻礙治安機關
    對於犯罪之查緝，嚴重破壞社會治安及有礙金融秩序，且增
    加被害人尋求救濟之困難，並斟酌被害人所受損害等一切情
    狀，量處如主文所示之刑，並依修法前刑法第41條第1 項前
    段，諭知易科罰金折算標準【刑法第41條第1 項前段關於易
    科罰金之規定，新法修正為「犯最重本刑為五年以下有期徒
    刑以下之刑之罪，而受六個月以下有期徒刑或拘役之宣告者
    ，得以新臺幣一千元、二千元或三千元折算一日，易科罰金
    」，惟依被告行為時之刑罰法律即修正前刑法第41條第1 項
    前段：「犯最重本刑為五年以下有期徒刑以下之刑之罪，而
    受六個月以下有期徒刑或拘役之宣告，因身體、教育、職業
    、家庭之關係或其他正當事由，執行顯有困難者，得以一元
    以上三元以下折算一日，易科罰金」及修正前罰金罰鍰提高
    標準條例第2 條關於「依刑法第四十一條易科罰金者，均就
    其原定數額提高為一百倍折算一日；法律所定罰金數額未依
    本條例提高倍數，或其處罰法條無罰金刑之規定者，亦同」
    等規定，易科罰金之折算標準最高為銀元300 元，最低為銀
    元100 元，換算為新臺幣後，最高額為新臺幣900 元，最低
    額為新臺幣300 元。比較修正前、後關於易科罰金折算標準
    之刑罰法律，適用修正前刑法第41條第1 項前段之規定對受
    刑人較為有利】，以資儆懲。
四、臺灣台中地方法院檢察署檢察官96年度偵字第8795號移送併
    案意旨略以：被告乙○○可預見提供自己行動電話號碼供他
    人使用常與財產犯罪密切相關，且他人取得非本人之行動電
    話之目的，在於收受贓款及掩飾犯行不易遭人追查，又對於
    提供行動電話雖無引發他人萌生犯罪之確信，但仍以縱若有
    人持以犯罪亦無違反其本意之幫助詐欺犯意，於不詳時、地
    提供其所申辦之0000000000號行動電話予年籍姓名均不詳之
    成年人使用，嗣該成年人意圖為自己不法之所有，自稱係張
    心田 (另行移轉臺灣宜蘭地方法院檢察署偵辦)， 使用張心
    田之郵局00000000000000號帳戶，以0000000000號行動電話
    與網路上之不特定人聯絡，並冒用何怡萱之網路拍賣帳號05
    028 號，自95年8 月31日起，至95年9 月2 日止，共7 次在
    網路上拍賣手機，共向網路上不詳姓名之人詐得新台幣（以
    下同）1250 0元、5500元、7100元、5200元、5100元、7100
    元、7000元，合計49500 元，因認被告乙○○此部份所為，
    亦係犯刑法第30條第1 項、刑法第339 條第1 項之幫助詐欺
    取財罪嫌等語。
    (一)按犯罪事實應依證據認定之，無證據不得認定犯罪事實；
    又不能證明被告犯罪者，應諭知無罪之判決，刑事訴訟法第
    154 條第2 項、第301 條第1 項分別定有明文。另刑法上之
    幫助犯，以正犯已經犯罪為構成要件，故幫助犯無獨立性，
    如無他人犯罪行為之存在，幫助犯即無由成立（最高法院60
    年臺上字第2159號判例意旨參照）。
    (二)然查，縱張心田有販售帳戶予他人及何怡萱之網路拍賣帳
    號確有被冒用各情屬實，然遍查全卷，並未有何被害人因回
    撥購物網頁上登載被告申辦之0000000000號行動電話，因而
    遭詐騙匯款之情形，從而，本件該部分並無發現有何被害人
    經詐欺集團成員施以詐術後將款項匯入被告所有上開帳戶之
    情形。依前揭說明，本件正犯既尚未以被告上開帳戶實施犯
    罪，即無正犯犯罪行為之存在，即無由成立幫助犯。從而併
    案事實與本案即不生實質上一罪關係，自無從併案審理，應
    退由檢察官另為適當之處理，併予敘明。
五、據上論斷，應依刑事訴訟法449 條第1 項前段、第3 項、第
    454 條第2 項，刑法第2 條第1 項前段、第30條第1 項前段
    、第2 項、第339 條第1 項、第55條、修正前第41條第1 項
    前段，刑法施行法第1 條之1 ，廢止前罰金罰鍰提高標準條
    例第2 條前段，逕以簡易判決處刑如主文。
六、如不服本判決，應於判決送達之日起10日內，向本院提出上
    訴狀。
中　　華　　民　　國　　96　　年　　5 　　月　　15　　日
                  高雄簡易庭    法  官    王  琁
上正本證明與原本無異
如不服本判決，應於判決送達之日起10日內，向本院提出上訴狀
。
中　　華　　民　　國　　96　　年　　5 　　月　　15　　日
                                書記官    黃國忠
附錄本件論罪科刑法條全文：
中華民國刑法第339條
（普通詐欺罪）
意圖為自己或第三人不法之所有，以詐術使人將本人或第三人之
物交付者，處5 年以下有期徒刑、拘役或科或併科1 千元以下罰
金。
以前項方法得財產上不法之利益或使第三人得之者，亦同。
前二項之未遂犯罰之。
附表：
  ┌──┬──────┬────────────────┐
  │編號│  案     號 │        犯  罪  經  過          │
  ├──┼──────┼────────────────┤
  │ 1. │95年度偵字第│由詐騙集團成員「劉先生」於95年8 │
  │    │16571 號、96│月10日晚上10時45分許以門號093836│
  │    │年度偵字第95│7402號行動電話致電林延崢，佯稱其│
  │    │2 號、第1125│於拍賣網站標得新力牌行動電話1 支│
  │    │號、第1304號│，要求其將價金1 萬6500元轉帳至劉│
  │    │            │景文所有臺灣銀行龍山分行帳號0520│
  │    │            │00000000號帳戶內，致林延崢陷於錯│
  │    │            │誤，匯款1 萬6500元至乙○○所有前│
  │    │            │揭帳戶後，卻遲未取得前揭行動電話│
  │    │            │，始知受騙。                    │
  ├──┼──────┼────────────────┤
  │ 2. │96年度偵字第│由詐騙集團成員在奇摩拍賣網站刊登│
  │    │2093號      │販售數位相機、SIM 卡之假訊息，並│
  │    │            │留下乙○○所有0000000000號行動電│
  │    │            │話門號供買家向賣家詢問，致朱芳蓮│
  │    │            │信以為真而陷於錯誤，依指示於95年│
  │    │            │8 月15日下午3 時40分及同日下午4 │
  │    │            │時16分許，將1 萬8500元匯入江俊賢│
  │　  │            │（另案偵查中）所有合作金庫中原分│
  │    │            │行帳戶內，嗣因朱芳蓮匯款後與賣方│
  │    │            │聯絡，賣方行動電話均處於關機狀態│
  │    │            │，始知受騙。                    │
  ├──┼──────┼────────────────┤
  │ 3. │95年度偵字第│由詐騙集團成員在奇摩拍賣網站刊登│
  │    │16571 號、96│販售行動電話之假訊息，張一峰於95│
  │    │年度偵字第95│年8 月16日上網得知該訊息後，乃向│
  │    │2 號、96年度│犯罪集團成員之不詳姓名成年男子以│
  │    │偵字第1125號│8701元之價格購買行動電話1 支，並│
  │    │、96年度偵字│依指示於同年8 月16日匯款至乙○○│
  │    │第1304號    │所有、新莊昌盛郵局帳號0000000000│
  │    │            │8701號帳戶內，嗣因遲未取得買受之│
  │    │            │行動電話，始知受騙。            │
  ├──┼──────┼────────────────┤
  │ 4. │96年度偵字第│由詐騙集團成員在奇摩拍賣網站刊登│
  │    │2693號      │販售行動電話之假訊息，簡明楠於95│
  │    │            │年8 月15日上網得知該訊息後，乃向│
  │    │            │犯罪集團成員之不詳姓名成年男子以│
  │    │            │1萬1000 元之價格購買行動電話1 支│
  │    │            │，並依指示於同年8 月17日匯款至劉│
  │    │            │景文所有、新莊昌盛郵局帳號244141│
  │    │            │00000000號帳戶內，嗣因遲未取得買│
  │    │            │受之行動電話，始知受騙。        │
  ├──┼──────┼────────────────┤
  │ 5. │95年度偵字第│由詐騙集團成員在奇摩拍賣網站刊登│
  │    │29035號     │販售行動電話之假訊息，黃怡祁於95│
  │    │            │年8 月18日上網得知該訊息後，乃向│
  │    │            │犯罪集團成員之不詳姓名成年男子以│
  │    │            │9621元之價格購買行動電話1 支，並│
  │    │            │依指示匯款至乙○○所有、新莊昌盛│
  │    │            │郵局帳號00000000000000號帳戶內，│
  │    │            │嗣因遲未取得買受之行動電話，始知│
  │    │            │受騙。                          │
  ├──┼──────┼────────────────┤
  │ 6. │95年度偵字第│由詐騙集團成員在拍賣網站刊登販售│
  │    │29961號     │行動電話之假訊息，甲○○遂於95年│
  │    │            │8月18 日下午5 時撥打網路上所刊登│
  │    │            │之電話，向自稱「劉先生」之詐騙集│
  │    │            │團成員以1 萬6000元之代價購買行動│
  │    │            │電話2 支，甲○○因陷於錯誤，轉帳│
  │    │            │1萬6000 元至乙○○所有、新光銀行│
  │    │            │龍山分行帳號000000000000000 號帳│
  │    │            │戶內，嗣甲○○因未收到購買之行動│
  │    │            │電話，亦無法與「劉先生」聯絡，始│
  │    │            │知受騙。                        │
  ├──┼──────┼────────────────┤
  │ 7. │95年度偵字第│由詐騙集團成員在拍賣網站刊登販售│
  │    │16571 號、96│行動電話之假訊息，陳忠梅於95年8 │
  │    │年度偵字第95│月18日上網得知該訊息後，乃撥打詐│
  │    │2 號、96年度│騙集團成員刊登於網頁上，供買家聯│
  │    │偵字第1125號│絡用之乙○○所有、門號0000000000│
  │    │、96年度偵字│號行動電話向犯罪集團成員之不詳姓│
  │    │第1304號    │名成年男子以4700元之價格購買行動│
  │    │            │電話1 支，並依指示於同年8 月18日│
  │    │            │匯款至江俊賢所有（詐欺部分由台南│
  │    │            │地方法院檢察署另案偵辦中）合作金│
  │    │            │庫中原分行帳戶內，嗣因陳忠梅遲未│
  │    │            │取得買受之行動電話，始知受騙。  │
  ├──┼──────┼────────────────┤
  │ 8. │95年度偵字第│由詐騙集團成員在拍賣網站刊登販售│
  │    │16571 號、96│行動電話之假訊息，並留下乙○○所│
  │    │年度偵字第95│有0000000000號行動電話門號供買家│
  │    │2 號、96年度│向賣家詢問，致關耀中信以為真而陷│
  │    │偵字第1125號│於錯誤，依指示於95年9 月2 日，將│
  │    │、96年度偵字│7100元匯入張心田（另經臺灣台南地│
  │    │第1304號    │方法院檢察署檢察官為不起訴處分）│
  │    │            │所有中和郵局帳戶內，嗣因關耀中匯│
  │    │            │款後與賣方聯絡，賣方行動電話均處│
  │    │            │於關機狀態，始知受騙。          │
  └──┼──────┴────────────────┘
